【裁判字號】    90,判,2280
【裁判日期】    901130
【裁判案由】    營利事業所得稅
【裁判全文】
最  高  行  政  法  院  判  決                    九十年度判字第二二八○號
    原      告  青草開發事業有限公司
    代  表  人  甲○○
    被      告  財政部臺灣省南區國稅局
    代  表  人  許虞哲
右當事人間因營利事業所得稅事件，原告不服行政院中華民國八十八年十一月二十六
日臺八八訴字第四三二七六號再訴願決定，提起行政訴訟。本院判決如左：
    主  文
原告之訴駁回。
訴訟費用由原告負擔。
    事  實
緣原告八十四年度營利事業所得稅結算申報，原經被告書面審查核定有案。嗣被告查
得原告漏報營業收入新臺幣（下同）七二○、○○○元、利息收入二、七六一元，除
發單補徵原告當年度營利事業所得稅一八○、六九○元外，並按所漏稅額處一倍之罰
鍰一八○、六○○元（計至百元為止）。原告不服，就營業收入中之租賃收入及罰鍰
部分，申經復查結果，未准變更，提起一再訴願，遞遭決定駁回，遂提起行政訴訟。
茲摘兩造訴辯意旨如次：
原告起訴意旨及補充理由略謂：本件原告在八十四年度租賃金額七二○、○○○元，
應申報繳營利事業所得稅項中，應納稅金一八○、六九○元。八十四年度內，因會計
部門人員誤認將該項收入填報在甲○○八十四年度個人綜合所得稅已辦繳在案，納稅
固然是國民之義務，但不能一稅二繳之誤受罰鍰。本件並不是逃漏報繳稅受罰，有甲
○○於八十四年度填報個人所得稅單為憑，實無逃漏稅之意，請予實情再查明後，賦
予不受罰鍰，且原告亦無能力繳納此筆罰鍰。綜上所述，請判決撤銷原處分及一再訴
願決定等語。
被告答辯意旨略謂：一、按「納稅義務人應於每年二月二十日起至三月底止，填具結
算申報書，向該管稽徵機關，申報其上一年度內構成綜合所得總額或營利事業收入總
額之項目及數額，以及有關減免、扣除之事實，並應依其全年應納稅額減除暫繳稅額
及尚未抵繳之扣繳稅額，計算其應納之結算稅額，於申報前自行繳納。但短期票券利
息所得之扣繳稅款不得減除。」為行為時所得稅法第七十一條第一項所明定。本件原
告於辦理八十四年度營利事業所得稅結算申報時，漏報租予綠的美容坊之租金收入七
二○、○○○元及利息收入二、七六一元，違反所得稅法第七十一條第一項規定，案
經被告查獲，核定漏報課稅所得七二二、七六一元。二、經查本件漏報租金及利息收
入之事實，除有相關結算申報書、租賃契約書、承租成本及轉租收入明細表之證據可
稽，漏報事證明確外，原告於復查時對漏報之事實亦無爭議，是被告核定其租金收入
七二○、○○○元，及利息收入二、七六一元並無不符。至原告訴稱該筆租金收入已
申報於負責人甲○○八十四年度綜合所得稅中乙節，經查蔡君當年度並未申報該筆所
得，惟因扣繳憑單所得人誤填寫為甲○○，被告已依其扣繳憑單電腦歸戶核課蔡君該
筆所得之綜合所得稅，另案辦理更正。三、又按「納稅義務人已依本法規定辦理結算
申報，但對依本法規定應申報課稅之所得額有漏報或短報情事者，處以所漏稅額兩倍
以下之罰鍰。」為所得稅法第一百十條第一項所明定。原告訴稱該筆租金收入因人為
疏忽而申報於負責人綜合所得稅中，而納稅是國民義務，但不能一稅二繳之誤而受罰
鍰等語。經查本件違章事實明確及原告之主張不足採，已如前項所述，亦無一稅二繳
之情事。原告漏報所得之行為，縱非故意，亦難謂無過失，依司法院大法官會議釋字
第二七五號解釋意旨，仍應處罰，是原處分依首揭法條規定按所漏稅額科處一倍之罰
鍰並計至百元為止即一八○、六○○元，並無不當。綜上所述，請判決駁回原告之訴
等語。
    理  由
按營利事業所得之計算，以其本年度收入總額減除各項成本費用、損失及稅捐後之純
益額為所得額。納稅義務人已依本法規定辦理結算申報，但對依本法規定應申報課稅
之所得額有漏報或短報情事者，處以所漏稅額兩倍以下之罰鍰，為行為時所得稅法第
二十四條第一項及第一百十條第一項所明定。本件原告八十四年度營利事業所得稅結
算申報，原經被告書面審查核定有案。嗣被告查得原告漏報營業收入七二○、○○○
元、利息收入二、七六一元，除發單補徵原告當年度營利事業所得稅一八○、六九○
元外，並按所漏稅額處一倍之罰鍰一八○、六○○元（計至百元為止）。原告就營業
收入中之租賃收入及罰鍰部分不服，以因人為疏忽，致將系爭租賃收入申報於負責人
甲○○綜合所得稅中，請准補繳營利事業所得稅，並免於罰鍰云云，申經復查決定，
以原告漏報租金收入，有結算申報書、租賃契約等資料可稽，漏報事證明確，原告對
漏報之事實亦無爭議，原核定將系爭租金收入七二○、○○○元，併課其八十四年度
營利事業所得稅，並無不合。至稱該筆租金收入已申報於負責人個人八十四年度綜合
所得稅一節，以蔡君並未申報該筆所得，惟因扣繳憑單所得人誤寫為甲○○，被告已
依其扣繳憑單予以歸戶核課蔡君該筆所得之綜合所得稅部分，已本於職權另案辦理更
正。又原告漏報系爭租金收入七二○、○○○元及利息收入二、七六一元，違章事證
明確，被告按所漏稅額處一倍之罰鍰一八○、六○○元，並無不當，乃未准變更。原
告以因會計作業錯誤，將營利事業所得申報於負責人個人綜合所得中，請被告更正其
綜合所得稅，由其補繳營利事業所得稅而免除罰鍰云云，訴經財政部訴願決定及行政
院再訴願決定均持與原處分相同之論見，遂駁回其訴願、再訴願，經核與首開規定無
違。茲原告起訴主張如事實欄起訴意旨及補充理由所載，經查（一）、原告有系爭租
賃收入之事實，並無爭執。既屬原告之營業收入，計入於原告之所得總額中，並無混
淆之虞，其未予申報，所辯申報於負責人個人之綜合所得中，並不實在，已如前述，
豈能謂為誤報於他處無歸責條件。（二）、原告提出之系爭租賃所得扣繳憑單，經查
係由承租人綠的美容坊所填發，與原告無關。原告有租賃收入，與有租金支出時始應
填發扣繳憑單之情形完全不同，會計作業實無誤認餘地。原告空言會計誤認，並非可
採。（三）、被告原主動依上述扣繳憑單歸戶核課原告之負責人綜合所得稅，本屬錯
誤，既另案辦理更正，無重複課稅之問題。原告已辦理營利事業所得稅之結算申報，
對於應申報為所得之系爭租賃收入有漏報情事，又有歸責條件，被告復查決定維持初
查核定予以補徵並處罰，揆諸首開規定，並無違誤。訴願、再訴願決定遞予維持，均
無不合。起訴為無理由，應予駁回。
據上論結，本件原告之訴為無理由，爰依行政訴訟法施行法第二條、行政訴訟法第九
十八條第三項前段，判決如主文。
中    華    民    國      九十      年      十一      月      三十      日
                    最 高 行 政 法 院  第 一 庭
                                審 判 長 法  官      黃  綠  星
                                         法  官      高  啟  燦
                                         法  官      蔡  進  田
                                         法  官      黃  璽  君
                                         法  官      廖  宏  明
右  正  本  證  明  與  原  本  無  異
                                         法院書記官  邱  彰  德
中    華    民    國      九十      年      十二      月      四        日


司法院資訊處製作；財團法人民間司法改革基金會備份。
